【裁判字號】    97,易,564
【裁判日期】    971111
【裁判案由】    竊盜
【裁判全文】
臺灣屏東地方法院刑事判決               97年度易字第564號
公  訴  人  臺灣屏東地方法院檢察署檢察官
被      告  丙○○
                    （現另案於臺灣屏東監獄竹田分監執行）
            乙○○
上列被告因違反電業法案件，經檢察官提起公訴（97年度偵字第
3349號），本院判決如下：
    主  文
丙○○結夥三人以上攜帶兇器竊盜，累犯，處有期徒刑捌月。
乙○○結夥三人以上攜帶兇器竊盜，處有期徒刑陸月，如易科罰
金，以新臺幣壹仟元折算壹日。
    事  實
一、丙○○前因違反毒品危害防制條例案件，經本院以95年度易
    字第5 號判決處有期徒刑10月確定，於民國96年2 月17日執
    行完畢。詎仍不知悔改，於97年5 月18日晚間10時許，騎乘
    機車搭載乙○○行經屏東縣新埤鄉○○路81號萬安高幹33號
    電線桿處時，見綽號「宏仔」真實姓名年籍不詳之成年男子
    持鐵製、長約30公分、客觀上足對人之生命、身體、安全構
    成威脅，具有危險性而可供兇器使用之剪刀1 把，攀爬該電
    線桿正欲行竊電線，竟與乙○○及「宏仔」共同基於意圖為
    自己不法所有之犯意聯絡，由丙○○、乙○○則在旁負責把
    風，而由「宏仔」繼續持上開剪刀，攀爬至該電線桿上剪取
    數量不詳之臺灣電力股份有限公司（下稱臺電公司）所有之
    600V PVC 22m/ ㎡風雨電纜線，得手後由丙○○、乙○○共
    乘機車載運該等電纜線至屏東縣潮州鎮第5 公墓，「宏仔」
    則步行前往該處會合，繼由「宏仔」焚燒該等電纜線除去外
    皮後，由丙○○、乙○○於97年5 月19日中午12時55分許共
    乘機車載運該等電纜線至屏東縣潮州鎮○○路91之1 號和成
    資源回收站欲變賣獲利，為警當場查獲，並扣得該等除去外
    皮之電纜線共23.6公斤（業經發還予臺電公司潮州服務所員
    工甲○○），始悉上情。
二、案經屏東縣政府警察局潮州分局報告臺灣屏東地方法院檢察
    署檢察官偵查起訴。
    理  由
一、證據能力部分：
  (一)按被告以外之人於審判外之言詞或書面陳述，除法律有規定
    者外，不得作為證據，刑事訴訟法第159 條固有明文。惟被
    告以外之人於審判外向法官所為之陳述，得為證據；被告以
    外之人於偵查中向檢察官所為之陳述，除顯有不可信之情況
    者外，得為證據，同法第159 條之1 第1 項、第2 項亦有明
    文。查被告丙○○、乙○○就對方犯行部分於羈押訊問時向
    法官所為之陳述，依上開規定，即得為證據；至共同被告丙○○就被告乙○○之犯行部分於偵查中向檢察官所為之陳述
    ，無證據可證明其供述有顯不可信之情況，復於本院審理中
    接受被告乙○○行使反對詰問權，依上開規定，亦有證據能
    力。
  (二)又按被告以外之人於審判外之陳述，雖不符刑事訴訟法第15
    9 條之1 至第159 條之4 之規定，而經當事人於審判程序同
    意作為證據，法院審酌該言詞陳述或書面陳述作成時之情況
    ，認為適當者，亦得為證據，刑事訴訟法第159 條之5 第1
    項定有明文。查本件證人甲○○出具之贓物認領保管單，均
    經檢察官及被告於本院準備程序時明示同意有證據能力（見
    本院卷第28頁左面97年7 月9 日準備程序筆錄），本院認該
    具有傳聞證據性質之證據，並無任何違法取證之不當情形，
    以之作為證據使用係屬適當，依上開規定，自得採為認定被
    告犯罪事實之證據。
二、認定犯罪事實之證據及理由：
    上開犯罪事實，業據被告丙○○、乙○○於羈押訊問時及本
    院審理中坦承不諱，核與證人甲○○於本院審理中到庭具結
    後之證述相符（見本院卷第59至60頁左面），另有贓物認領
    保管單1 紙（見警卷第14頁）、照片9 張（見警卷第15至18
    頁）附卷足證，俱徵被告前揭不利於己之自白與事實相符，
    渠等犯行均堪認定，應依法論科。
三、論罪科刑部分：
  (一)按凡以自己犯罪之意思而參與犯罪，無論其所參與者是否犯
    罪構成要件之行為，皆為正犯，其以幫助他人犯罪之意思而
    參與犯罪，其所參與者，苟係犯罪構成要件之行為，亦為正
    犯；又共同實施犯罪行為之人，在合同意思範圍以內，各自
    分擔犯罪行為之一部，相互利用他人之行為，以達其犯罪之
    目的者，即應對於全部所發生之結果，共同負責（最高法院
    25年上字第2253號判例、28年上字第3110號判例參照）。另
    按共同正犯之意思聯絡，並不限於事前有所協定，即於犯罪
    實施中，基於相互之認識，而以共同犯罪之意思參與者，亦
    無礙於共同正犯之成立，此即學理上所謂之「事中共犯」。
    被告丙○○、乙○○於行路時偶遇正著手行竊之「宏仔」，
    乃與宏仔共同基於意圖為自己不法所有之犯意聯絡，於事中
    加入竊盜犯行而共同為「宏仔」把風，揆諸前揭說明，自仍
    成立共同正犯，而須對全部所發生之結果共同負責。
  (二)又按刑法第321 條第1 項第3 款所稱「兇器」，其種類並無
    限制，凡客觀上足以對人之生命、身體、安全構成威脅，具
    有危險性之兇器均屬之，且只須行竊時攜帶此種具有危險性
    之兇器已足，並不以攜帶之初有行兇之意圖為必要（最高法
    院79年度臺上字第5253號判例參照）。查共犯「宏仔」持以
    竊盜之剪刀1 把雖未扣案，惟長度達30公分，且係鐵製，業
    據被告丙○○、乙○○供承在卷（見本院97年度聲羈字第16
    9 號卷第6 頁左面），況共犯「宏仔」既能持之剪斷電纜，
    則其質地堅硬銳利，在客觀上可對人之生命、身體、安全構
    成威脅，顯係具有危險性之兇器，已堪認定；是被告丙○○
    、乙○○與共犯「宏仔」共同攜帶上開工具行竊，雖自始並
    無持以行兇之意圖，仍均應該當攜帶兇器竊盜罪。
  (三)再按所謂結夥三人以上係指有共同犯罪之故意，結為一夥而
    言。把風行為，在排除犯罪障礙，助成犯罪之實現，在合同
    意思範圍內分擔犯罪行為之一部，故亦係共同正犯而應計入
    結夥之內。上開被告丙○○、乙○○與「宏仔」共同竊盜之
    犯行，係由共犯「宏仔」下手行竊，被告丙○○、乙○○則
    在旁把風，非止於同謀共同正犯，是被告丙○○、乙○○與
    共犯「宏仔」三人，就此部分，均應計入結夥人數計算，而
    論以結夥三人竊盜罪。
  (四)末按竊盜或損壞電桿、電線、變壓器或其他供電設備者，依
    刑法之規定從重處斷，電業法第105 條亦有明文規定。則竊
    取電業法之電線，除犯刑法之竊盜罪外，亦構成電業法第10
    5 條之竊盜供電設備罪，依刑法竊盜罪之規定從重處斷；而
    依特別法優於普通法之法律競合關係，竊取電業法之電線犯
    行，電業法第105 條應優先於刑法竊盜罪章而適用。查被告
    丙○○、乙○○所竊取之電纜線，為臺電公司所有架設於電
    線桿上之電線，已據證人甲○○於本院審理時證述明確，是
    核被告丙○○、乙○○所為，均係犯電業法第105 條之竊盜
    電線罪，應依刑法第321 條第1 項第3 款、第4 款之結夥三
    人以上攜帶兇器竊盜罪從重處斷。公訴人於起訴時認被告2
    人上開犯行係犯電業法第105 條之竊盜電線罪，應依刑法第
    321 條第1 項第3 款處斷，惟於本院審理時業已陳述、論告
    本件起訴之事實亦該當於刑法第321 條第1 項第4 款，而自
    行補充原起訴法條，本院無庸再變更公訴人起訴之法條。被
    告丙○○、乙○○與共犯「宏仔」間，就上開犯行互有犯意
    聯絡與行為分擔，應論以共同正犯。被告丙○○有如犯罪事
    實項下所載之前科紀錄，有臺灣高等法院被告前案紀錄表1
    份附卷可稽，其於徒刑執行完畢後5 年內，故意再犯本案有
    期徒刑以上之罪，為累犯，應依刑法第47條第1 項規定，加
    重其刑。爰審酌被告丙○○、乙○○均正值青壯，竟不思以
    正道謀生，渠等竊取之電線變賣後價值不高，乃為牟取自身
    小利而造成供公眾使用之電氣設備損壞，犯罪所生之危害匪
    淺，惟於本院審理中坦承犯行，態度尚可，暨其各自參與犯
    罪之程度、生活狀況、品行、智識程度等一切情狀，認公訴
    人請求就被告丙○○部分論處有期徒刑8 月，堪稱允當，就
    被告乙○○部分論處有期徒刑7 月，稍嫌過重，各量處如主
    文所示之刑，並就被告乙○○部分諭知有期徒刑易科罰金之
    折算標準。
據上論斷，應依刑事訴訟法第299 條第1 項前段，電業法第105
條，刑法第28條、第321 條第1 項第3 款、第4 款、第47條第1
項、第41條第1項前段，判決如主文。
本案經檢察官劉文賓到庭執行職務。
中    華    民    國    97    年    11    月    11    日
                  刑事第三庭  審判長法  官  吳永宋
                                    法  官  趙家光
                                    法  官  李珮妤
以上正本證明與原本無異。
如不服本判決應於收受判決後10日內向本院提出上訴書狀，並應
敘述具體理由；其未敘述上訴理由者，應於上訴期間屆滿後20日
內向本院補提理由書（均須按他造當事人之人數附繕本）「切勿
逕送上級法院」。
中    華    民    國    97    年    11    月    11    日
                                    書記官  劉淑蓉
附錄本案論罪科刑法條：
電業法第105條
（罰則（一）----供電設備之竊盜或損壞）
竊盜或損壞電桿、電線、變壓器或其他供電設備者，依刑法之規
定從重處斷。
中華民國刑法第321條第1項第3款、第4款
（加重竊盜罪）
犯竊盜罪而有左列情形之一者，處六月以上、五年以下有期徒刑
：
三、攜帶兇器而犯之者。
四、結夥三人以上而犯之者。


司法院資訊處製作；財團法人民間司法改革基金會備份。
